【裁判字號】    97,交抗,420
【裁判日期】    970731
【裁判案由】    聲明異議
【裁判全文】
臺灣高等法院高雄分院刑事裁定         97年度交抗字第420號
抗  告  人  甲○○
即受處分人
                      之25號.
上列抗告人因違反道路交通管理處罰條例聲明異議案件，不服臺
灣高雄地方法院中華民國97年6 月30日裁定（97年度交聲字第25
1 號），提起抗告，本院裁定如下：
    主  文
抗告駁回。
    理  由
一、抗告意旨略以：抗告人（即受處分人）甲○○未曾收到高雄
    縣政府警察局舉發違反道路交通管理事件通知單，即收到高
    雄區監理所裁罰新臺幣（下同）4,500 元，並不合理；抗告
    人於民國96年5 月3 日凌晨2 時31分許，騎乘HE2-083 號重
    型機車，行經高雄縣鳳山市○○路與384 巷之路口時，係號
    誌係閃黃燈，僅1 秒即變為紅燈，抗告人當時又載人，無法
    緊急煞車，非故意闖紅燈；另照像系統是否合格亦有爭議。
    因此提起抗告，請求撤銷原裁定云云。
二、原裁定意旨以：
  (一)原處分意旨略以：異議人即受處分人甲○○於96年5 月3日2
    時31分許，駕駛車牌號碼HE2-083 號重型機車，行經高雄縣
    鳳山市○○路與384 巷之路口，於有燈光號誌管制之交岔路
    口闖紅燈，經固定式線圈感應照相系統拍照採證逕行舉發，
    爰依道路交通管理處罰條例第53條第1 項規定，裁處異議人
    罰鍰新臺幣4,500元等語。
  (二)異議意旨略以：異議人於上開時間駕駛上述重型機車，行經
    本件路口時，因該路口號誌之黃燈僅閃1 秒即立刻變紅燈，
    異議人反應不及，致於紅燈時通過該路口之停止線，且未曾
    收到本件罰單，又本件舉發異議人違規闖紅燈之照相設備，
    為感應式線圈測速照相設備，該設備未經檢驗合格，警方違
    法使用，爰依法聲明異議，請求撤銷原處分云云。
  (三)按汽車駕駛人，行經有燈光號誌管制之交岔路口闖紅燈者，
    處1,800 元以上5,400 元以下罰鍰，並予記違規點數3 點，
    道路交通管理處罰條例第53條第1 項、第63條第1 項第3 款
    分別定有明文。次按車輛面對圓形紅燈表示禁止通行，不得
    超越停止線或進入路口，道路交通標誌標線號誌設置規則第
    206 條第1 項第5 款定有明文。經查：
  1.本件異議人於上揭時間駕駛車牌號碼HE2-083 號重型機車，
    行經高雄縣鳳山市○○路與384 巷路口之際，於有燈光號誌
    管制之交岔路口闖紅燈，經警以自動照相設備拍照採證逕行
    舉發，嗣經原處分機關依據道路交通管理處罰條例第53條第
    1 項規定，於96年12月12日裁處異議人罰鍰4,500 元之事實
    ，有上開裁決書、高雄縣政府警察局第NJ0000000 號舉發違
    反道路交通管理事件通知單1 紙及逕行舉發違規彩色照片2
    張在卷可憑（見原審卷第4 、14、14-1、14-2頁）。
  2.依據上開卷附逕行舉發照片以觀，其中第1 張違規照片攝得
    異議人所駕上開車輛於96年5 月3 日2 時31分許，於紅燈啟
    亮後41.3秒，在上開交岔路口車身超越停止線，尚未通過設
    置該交岔路口之行人穿越道線；另第2 張違規照片則攝得該
    車於紅燈啟亮後42.7秒，則已向前行駛通過該交岔路口之行
    人穿越道線，並進入該交岔路口，有上開自動照相設備所攝
    舉發違規彩色照片2 張數據判讀參考資料在卷可參（見原審
    卷第14-1、14-2頁）。足見異議人超越停止線時係於紅燈啟
    亮後之41.3秒，而非黃燈變換為紅燈之際。故異議人辯稱：
    因該路口號誌之黃燈僅閃1 秒即立刻變紅燈，異議人反應不
    及，致於紅燈時通過該路口之停止線云云，違於事實而非可
    採。準此，本件異議人面對紅燈時仍強行通過，顯有闖越紅
    燈之違規行為無誤。
  3.異議人雖質疑本件舉發其違規之感應式線圈闖紅燈暨測速照
    相設備未經合法檢驗，惟查：本件異議人違規路段即高雄縣
    鳳山市○○路與384 巷路口道路所裝設之微電腦闖紅燈暨自
    動測速照相儀器，係配合路面埋設感應圈同時運作，於違規
    車輛駛壓過感應始能啟動拍攝照片，並以感應線圈間之距離
    ，測得違規車輛當時所行駛之速率，再經儀器電腦判讀後予
    以採證照像。該闖紅燈測速照相儀器均經原製造國荷蘭阿姆
    斯特丹工商協會檢驗認可，其式樣認可證書除經外交部駐外
    機構驗證屬實外，並經臺灣台北地方法院所屬民間公證人認
    證（見原審卷第27至32頁），縱因我國經濟部標準檢驗局目
    前尚未有測速照相儀器之檢定技術，致未將之納入法定度量
    衡器施以檢定，然尚不得逕予否認該類儀器於正常使用下所
    取得之數據。再者，內政部警政署雖於97年1 月17日上午舉
    行記者會說明，目前警察機關取締之測速設備有3 種，其中
    雷達測速器、雷射測速器均有檢定規範，警察機關均據以辦
    理檢定，取得合格檢定證書，惟感應式線圈測速設備自65年
    起開始使用，已沿用30多年，因經濟部標準檢驗局尚無檢驗
    感應式線圈測速之設備，致無法檢定，惟採購及使用該項設
    備，均要求必須有生產國製造廠或其他檢驗單位準確性認證
    之證明文件，以確保其準確性；囿於「感應式線圈測速器」
    無法檢驗，警察局早自92年7 月1 日起，即停止使用於交通
    違規超速舉證，僅用於闖紅燈違規照相，而警政署為避免爭
    議，業於97年1 月17日下午，通報各警察機關，自即時起，
    暫停感應式線圈測速設備使用於測速照相取締工作，須俟經
    濟部標準檢驗局建立檢定機制後，方可使用，但亦同時說明
    另該設備使用於闖紅燈照相取締部分，仍可正常使用等情，
    有內政部警政署警政治安全球資訊網所發布之訊息1 份在卷
    足稽。是本件以感應式線圈照相取締異議人違規闖紅燈部分
    ，並不在停用之列，仍可作為合法之取締工具，故以該設備
    所採證之有關闖紅燈數據，自足以證明異議人闖紅燈違規行
    為屬實。
  4.又按處理違反道路交通管理事件，有關文書送達之程序，依
    行政程序法之規定，違反道路交通管理事件統一裁罰基準及
    處理細則第5 條亦有明文；再按送達，於應受送達人之住居
    所、事務所或營業所為之；於應送達處所不獲會晤應受送達
    人時，得將文書付與有辨別事理能力之同居人、受僱人或應
    送達處所之接收郵件人員；應受送達人或其同居人、受僱人
    、接收郵件人員無正當理由拒絕收領文書時，得將文書留置
    於應送達處所，以為送達；又送達不能依前二條規定為之者
    ，得將文書寄存送達地之地方自治或警察機關，並作送達通
    知書兩份，一份黏貼於應受送達人住居所、事務所、營業所
    或其就業處所門首，另一份交由鄰居轉交或置於該送達處所
    信箱或其他適當位置，以為送達；前項情形，由郵政機關為
    送達者，得將文書寄存於送達地之郵政機關；寄存機關自收
    受寄存文書之日起，應保存3個月；行政程序法第72條第1項
    前段、第73條第1 項、第3 項、第74條分別定有明文。經查
    ：本件上開高雄縣政府警察局第NJ0000000 號舉發違反道路
    交通管理事件通知單，其所寄送之地址係異議人之戶籍地址
    ，即「高雄縣仁武鄉○○村○○路267 巷6 弄19之25號」，
    且異議人自94年5 月25日即遷入上開戶籍地址迄今，然因郵
    政機關按址送達時未獲會晤異議人，亦未有辨別事理能力之
    同居人、受僱人或接收郵件人員代為收受送達，郵政機關即
    依行政程序法第73條第1 項、第74條第2 項規定，於96年5
    月31日寄存於仁武郵局等情，有高雄縣政府警察局97年1 月
    11日高縣警交字第0970001295號函附送達證書1 紙，及個人
    基本資料查詢結果表1 紙在卷為憑，復參以異議人本件聲明
    異議所提出之聲明異議狀上所載之住址亦係上開戶籍地址，
    堪認原舉發單位依受處分人之「高雄縣仁武鄉○○村○○路
    267 巷6 弄19之25號」戶籍地址寄發舉發通知單，尚無違誤
    。衡以郵政機關係經常對外處理大量郵務之送達機關，有一
    定監督機制，所為送達郵件業務程序應係客觀而難以作假，
    且郵政機關與異議人當無嫌隙，亦不至憑空捏造上開送達經
    過，是縱異議人事後因故未自行向郵政機關領取舉發通知單
    而無法得知應到案日期，致受前開裁決，亦屬異議人個人疏
    漏。又上開舉發通知單自送達證書所載寄存之日即96年5 月
    31日發生送達之效力，而依卷附之本件裁決書所載，異議人
    應到案日期係96年6 月20日以前，卻迄至本件裁決日期96年
    12月12日仍未到案，顯已逾到案期限60日以上，依違反道路
    交通管理事件統一裁罰基準表之規定，原處分機關所為裁罰
    異議人4,500元之罰鍰之處分，並無不當。
  (四)綜上所述，本件異議人於受合法送達通知單後，未依規定自
    動繳納罰鍰，或未依規定到案聽候裁決，原處分機關乃依違
    反道路交通管理事件統一裁罰基準及處理細則第44條第1 項
    規定，參酌基準表逕行裁決異議人罰鍰4,500 元，本非無見
    。惟本件異議人所違反者，既係道路交通管理處罰條例第53
    條第1 項之規定，裁決機關於為裁決時，即應於科處罰鍰外
    ，併記違規點數3 點，始符規定，且上開記點之處罰，係屬
    強制規定，無從減免。本件原處分機關之高監營裁字第裁80
    -NJ0000000號裁決書僅科處罰鍰，漏未於處罰主文欄上併記
    異議人違規點數，自亦難認允洽。是異議人之異議雖無理由
    ，惟原處分亦有上述瑕疵，自亦無可維持，揆諸上開道路交
    通案件處理辦法第20 條 前段之規定，即應由本院將原處分
    撤銷，並依前揭道路交通管理處罰條例第53條第1 項、第63
    條第1 項第3 款及違反道路交通管理事件統一裁罰標準及處
    理細則第44條第1 項等規定，就異議人之違規行為，自為裁
    定，以資適法等語。
三、經本院審酌原審卷證後，認原審認事用法，均無違誤。從而
    原審將原處分撤銷，並依道路交通管理處罰條例第53條第1
    項、第63條第1 項第3 款，及違反道路交通管理事件統一裁
    罰標準及處理細則第44條第1 項等規定，就上開抗告人之違
    規行為，裁處抗告人罰鍰新臺幣4,500 元，並記違規點數3
    點，核無違誤。抗告人仍執前詞提起抗告，並無理由，應予
    駁回。
四、據上論結，應依道路交通案件處理辦法第26條，刑事訴訟法
    第412 條，裁定如主文。
中    華    民    國    97    年    7     月    31    日
                  刑事第七庭  審判長法  官 莊飛宗
                                    法  官 孫啟強
                                    法  官 邱明弘
以上正本證明與原本無異。
不得再抗告。
中    華    民    國    97    年    7     月    31    日
                                    書記官 曾允志


司法院資訊處製作；財團法人民間司法改革基金會備份。
